行　政　法　院　判　決　　　　　　　　　　　　　　八十七年度判字第七五三號
　　原　　　告　甲○○
　　被　　　告　雲林縣水林鄉公所
右當事人間因廢棄物清理法事件，原告不服臺灣省政府中華民國八十六年十一月二十
日八六府訴二字第一七二三三七號再訴願決定，提起行政訴訟。本院判決如左︰
　　主  文
原告之訴駁回。
　　事  實
緣原告所有坐落雲林縣水林鄉○○村○○段五一九、七一五號土地上堆置廢棄輪胎影
響環境衛生，案經雲林縣環境保護局於民國八十六年二月十三日告發，並移由被告以
八十六年二月二十二日第六九號違反環境衛生行為案件處分單，科處罰鍰一千五百元
，折合新台幣四千五百元。原告不服，提起訴願、再訴願均遭駁回，遂提起本訴。茲
摘兩造訴辯意旨於次：
原告起訴意旨略謂︰一、由被告機關以原告為土地所有人，任人傾倒廢輪胎，影響環
境衛生認係違反廢棄物清理法第七條第一款之規定為由處罰原告，可知被告機關係將
廢輪胎認係「一般廢棄物」；且存在於原告所有之土地上，因此原告即應對原告土地
上之廢輪胎依法負清除之責，此一有關廢棄物種類及清除義務人之認定，顯有違法之
處，詳述如後。(一)廢輪胎並非「一般廢棄物」1.按一般廢棄物，係指垃圾、糞尿、動
物屍體或其他非事業機構所產生足以污染環境衛生之固體或液體廢棄物，廢棄物清理
法第二條第一項第一款定有明文。2.查系爭廢輪胎曾經財團法人中華民國廢輪胎處理
基金會責成良泰資源處理股份有限公司派員前往系爭土地即水林鄉○○段五一九及七
一五號土地上實際勘查，估計約有四、五千條廢輪胎，且研判應為台灣汽車客運公司
標售流出之廢輪胎，此有財團法人中華民國廢輪胎處理基金會民國八十五年二月二日
基一董一一八三號函可稽。由右開廢輪胎處理基金會之函文中可知，為數多達四、五
千條之廢輪胎絕非垃圾、糞尿、動物屍體或其他非事業機構所產生之廢棄物；而顯係
「事業廢棄物」。蓋「非事業機構」實難想像會產生四、五千條之廢棄大客車用之輪
胎也，因此廢輪胎處理基金會函文認係「公路局（台灣汽車客運公司）標售流出之廢
輪胎」之研判應為可信，縱非台灣汽車客運公司所生，由其數量之多，亦可肯定係「
某事業機構」所產，要不可能係「非事業機構」所產生，應無疑問，故系爭廢輪胎顯
係廢棄物清理法第二條第一項第二款所稱之「事業廢棄物」而非一般廢棄物。(二)廢輪
胎既非一般廢棄物，自與廢棄物清理法第七條第一款無，被告機關以原告違反該條
款規定為由據以處罰原告即於法未合。事實上行政院環境保護署會同經濟部制頒有「
廢輪胎回收清除處理辦法」，該辦法第一條即謂係依廢棄物清理法第十條之一第二項
之規定訂定。而廢棄物清理法第十條之一第二項所指之廢棄物，即係事業廢棄物，因
此廢輪胎為「事業廢棄物」而非「一般廢棄物」要屬極為明白，因此依廢棄物清理法
第十條之一第一項之規定，自應由業者即事業機構負責回收清除處理之。如違反者，
依廢棄物清理法第二十三條之一之規定其處罰之對象亦係：「物品或其包裝、容器之
業者」，更足證廢輪胎為「事業廢棄物」而非「一般廢棄物」，不應以原告為處罰對
象。二、訴願及再訴願所為駁回決定，亦均與法有違，應予撤銷。由前所述，可知原
處分根本與法未合，因此訴願及再訴願決定與被告機關同認「廢輪胎」為「一般廢棄
物」，並同認原告違反廢棄物清理法第七條第一款規定之判定，自與法有違應併同撤
銷。三、綜上所述，可知原處分機關，訴願及再訴願機關均對「廢輪胎」屬何種廢棄
物之認定，顯違法律（即違反廢棄物清理法第二條第一項第一款），致適用法律錯誤
（即應適用廢棄物清理法第十條之一及廢輪胎回收清除處理辦法，並依據廢棄物處理
法第二十三條之一處罰「物品或其包裝、容器業者」，而非依廢棄物清理法第七條第
一款及第二十三條第一款處罰原告），自應將再訴願及訴願決定及原處分一併撤銷等
語。
被告答辯意旨略謂︰一、按廢輪胎為不易清除、處理及含長期不易腐化成分之一般廢
棄物，業經行政院於中華民國七十八年六月二十四日環署毒字第一八四○○號公告在
案，所以原告認廢輪胎為事業廢棄物，容有誤會。且輪胎其性質為使用後始成為廢棄
物，換言之，為製造輪胎而產生之廢棄物始稱為事業廢棄物，其理自明。二、廢輪胎
回收清除處理辦法，固依廢棄物清理法第十條之一第二項所訂定，然本該第十條之一
係屬於第二章一般廢棄物之清理，第三章則規定事業廢棄物之清理，原告依該法第十
條之一第二項主張廢輪胎為事實廢棄物，亦無所據等語。
    理  由
按「一般廢棄物清理應依左列規定清除外，其餘在指定清除地區以內者，由執行機關
清除之：一、土地或建築物與公共衛生有關者，由所有人、管理人或使用人清除。．
．．」「有左列情形之一者，處四百元以上一千五百元以下罰鍰。經通知限期改善，
仍未遵行者，按日連續處罰：一、不依第七條第一款至第七款規定清除一般廢棄物者
。．．．」為廢棄物清理法第七條第一款、第二十三條第一款所明定。本件原告所有
坐落雲林縣水林鄉○○村○○段五一九、七一五號土地上堆置廢棄輪胎影響環境衛生
，案經雲林縣環境保護局告發，被告據處罰鍰一千五百銀元，折合新台幣四千五百元
。原告以該廢棄物係土地重劃前原土地所有權人李瑞欽堆置及土地重劃施工人員由他
處將其放置於系爭土地上，而重劃後將受污染之土地分配予原告，惟未依規定辦理究
接，故系爭土地之管理人仍為被告，其處罰原告自有未當等語。訴經雲林縣政府訴願
決定及台灣省政府再訴願決定，以本件土地係原告之父李安邦參加重劃交換分合後受
分配之土地，其中僅有部分原為他人之土地，系爭廢棄物於八十三年間土地重劃前即
已存在，為訴辯雙方所不爭。該土地在雲林縣政府分配確定公告期間及辦理土地交耕
時，所有權人均未對此提異議，並於八十三年十一月上旬由該府派員交耕完畢，原告
繼承取得所有權卻主張非系爭土地之管理人或使用人，核非有理。且原告於八十五年
七月十五日因繼承登記為系爭土地之所有權人，系爭違規事實乃繼續存在，嗣於原告
受處分後始空言主張乃第三人所為，其未提具確定證據，顯係卸責之詞，尚難採據。
遂駁回其訴願及再訴願。揆諸首揭規定，原處分及一再訴願決定均無違誤。至原告起
訴主張各節，查廢輪胎為不易清除、處理及長期不易腐化之一般廢棄物，經行政院環
境保護署七十八年六月二十四日環署毒字第一八四○○公告有案。且事業廢棄物，係
指事業生產過程所產生之廢棄物而言，而廢棄輪胎則係輪胎成品經使用後之廢胎。原
告指系爭廢棄輪胎，應屬事業廢棄物，不應依廢棄物清理法第七條第一款規定對其為
處罰云云，尚嫌無據。又廢輪胎回收清除處理辦法既係依廢棄物清理法第十條之一第
二項規定所訂定，而該條項則屬廢棄物清理法第二章「一般廢棄物之清理」之範圍，
足見廢棄輪胎與該法第三章「事業廢棄物之清理」無。原告以該辦法係依上開條項
之規定所訂定，故廢棄輪胎應屬事業廢棄物云云，亦嫌無據。其起訴意旨難謂有理，
應予駁回。
據上論結，本件原告之訴為無理由，爰依行政訴訟法第二十六條後段，判決如主文。
中    華    民    國     八十七      年      四      月     二十四      日
                    行 政 法 院 第 三 庭
                                審 判 長 評  事      陳  石  獅
                                         評  事      趙  永  康
                                         評  事      高  啟  燦
                                         評  事      蔡  進  田
                                         評  事      鄭  淑  貞
右  正  本  證  明  與  原  本  無  異
                                         法院書記官  郭  育  玎
中    華    民    國     八十七      年      四      月     二十七      日
